【裁判字號】    97,抗,991
【裁判日期】    970923
【裁判案由】    聲請定其應執行刑
【裁判全文】
臺灣高等法院刑事裁定                   97年度抗字第991號
抗  告  人
即  受刑人  甲○○
上列受刑人因定應執行刑案件，不服臺灣臺北地方法院中華民國
97年8 月25日97年度聲字第1958號裁定（聲請案號：臺灣臺北地
方法院檢察署97年度執聲字第1254號），提起抗告，本院裁定如
下：
    主  文
原裁定撤銷。
甲○○因犯如附表所示各罪所處之刑，應執行有期徒刑柒月，如
易科罰金，以銀元參佰元即新臺幣玖佰元折算壹日。
    理  由
一、原裁定略以：受刑人甲○○因商業會計法、公司法等罪，先
    後經臺灣臺北地方法院判處如附表所示之罪刑，均經分別確
    定在案，且臺灣臺北地方法院為犯罪事實最後判決法院，有
    上開判決及本院被告前案紀錄表在卷可稽。檢察官聲請定其
    應執行之刑，認該聲請合於規定，爰依刑事訴訟法第477 條
    第1項，刑法53條、第51條第5款，裁定應執行有期徒刑7 月
    ，固非無見。
二、惟查：
  (一)本件抗告人即受刑人為附表所示之犯行後，刑法部分條文於
    94年2月2日公布修正，於95年7月1日生效實施。其中修正後
    刑法第2條第1項規定，行為後法律有變更者，適用行為時之
    法律。但行為後之法律有利於行為人者，適用最有利於行為
    人之法律，係採從舊從輕之原則。而所謂「法律有變更」，
    係指足以影響行為之可罰性範圍及其法律效果之法律修正而
    言，易科罰金之折算標準、易服勞役之折算標準及期限涉及
    裁量權之行使，係屬科刑規範事項，其折算標準於裁判時並
    應於主文內諭知，與一般純屬執行之程序有別，是如新舊法
    對易科罰金之折算標準、易服勞役之折算標準及期限各有不
    同時，自應依上開規定，比較適用最有利於行為人之法律。
    而修正前刑法第41條第1項前段、第2項規定：「犯最重本刑
    為五年以下有期徒刑以下之刑之罪，而受六個月以下有期徒
    刑或拘役之宣告，因身體、教育、職業、家庭之關係或其他
    正當事由，執行顯有困難者，得以一元以上三元以下折算一
    日，易科罰金」、「併合處罰之數罪，均有前項情形，其應
    執行之刑逾六月者，亦同。」，根據修正前罰金罰鍰提高標
    準條例第2 條規定：「依刑法第四十一條易科罰金者，均就
    其原定數額提高為一百倍折算一日；法律所定罰金數額未依
    本條例提高倍數，或其處罰法條無罰金刑之規定者，亦同」
    ，修正前易科罰金之折算標準最高為銀元三百元，最低為銀
    元一百元，換算為新臺幣後，最高額為新臺幣九百元，最低
    額為新臺幣三百元；而修正後刑法第41條第1項前段、第2項
    係規定：「犯最重本刑為五年以下有期徒刑以下之刑之罪，
    而受六個月以下有期徒刑或拘役之宣告者，得以新臺幣一千
    元、二千元或三千元折算一日，易科罰金」、「前項規定於
    數罪併罰，其應執行之刑未逾六月者，亦適用之。」，本件
    抗告人所犯如附表所示之犯罪時間，均於95年7月1日之前，
    茲比較新、舊法結果，修正後刑法第41條之規並非較有利於
    抗告人，依修正後刑法第2條第1項前段之規定，自應回歸適
    用行為時之修正前前刑法第41條之規定，諭知易科罰金之折
    算標準。
  (二)本件抗告人所犯之違反商業會計法、公司法三罪均為最重本
    刑五年以下有期徒刑以下之刑之罪，三罪經減刑後亦均未逾
    六月，併合處罰後，原裁定定應執行有期徒刑七月，雖已逾
    六月，惟依修正前刑法第41條第2 項之規定，併合處罰之數
    罪，均有同條第1 項之情形，其應執行之刑雖逾六月，仍應
    諭知易科罰金之折算標準，矧原裁定未予諭知易科罰金之折
    算標準，自難認適法。抗告意旨以原裁定所定應執行之刑，
    未諭知易科罰金之折算標準，較不利於抗告人為由，指摘原
    裁定不當，提起抗告，為有理由，本院應予撤銷，並另行裁
    定。本院爰依上開說明，適用修正前刑法第51條第5 款規定
    ，定其應執行之刑為有期徒刑七月，並適用抗告人行為時之
    修正前刑法第41條第1項前段、第2項，修正前罰金罰鍰提高
    標準條例第2 條，現行法規所定貨幣單位折算新臺幣條例第
     2條，諭知如易科罰金之折算標準。
三、依刑事訴訟法第413 條，刑法第2條第1項前段、第53條，修
    正前刑法第51條第5款、第41條第1項前段、第2 項，修正前
    罰金罰鍰提高標準條例第2 條，現行法規所定貨幣單位折算
    新臺幣條例第2 條，裁定如主文。
中    華    民    國    97    年    9     月    23    日
                  刑事第九庭審判長法  官  陳貽男
                                  法  官  許宗和
                                  法  官  何信慶
以上正本證明與原本無異。
不得再抗告。
                                  書記官  王泰元
中    華    民    國    97    年    9     月    23    日
附表：
 臺灣臺北地方法院檢察署受刑人甲○○定應執行刑案件一覽表
┌─────────┬────────┬────────┬────────┐
│編              號│      1         │      2         │       3        │
├─────────┼────────┼────────┼────────┤
│                  │                │                │                │
│罪              名│商業會計法      │公司法          │公司法          │
│                  │                │                │                │
├─────────┼────────┼────────┼────────┤
│宣      告      刑│有期徒刑6月，已 │有期徒刑6月，已 │有期徒刑4月，已 │
│                  │減為有期徒刑3月 │減為有期徒刑3月 │減為有期徒刑2月 │
├─────────┼────────┼────────┼────────┤
│                  │90年5月、10月間 │94年8月間至95年1│93年2月間       │
│                  │（聲請書附表誤繕│月間（聲請書附表│                │
│犯   罪    日   期│為90年10月間起至│誤繕為90年10月間│                │
│                  │95年1月18日止） │起至95年1月18日 │                │
│                  │                │止）            │                │
├─────────┼────────┼────────┼────────┤
│偵查（自訴）機關  │臺北地檢96年度偵│臺北地檢96年度偵│臺北地檢96年度偵│
│年   度   案  號  │字第10644號、   │字第10644號、   │字第22988號     │
│                  │12765號、12766號│12765號、12766號│                │
│                  │、12767號       │、12767號       │                │
├───┬─────┼────────┼────────┼────────┤
│      │法      院│臺灣臺北地方法院│臺灣臺北地方法院│臺灣臺北地方法院│
│最  後├─────┼────────┼────────┼────────┤
│      │案      號│96年度訴字第967 │96年度訴字第967 │97年度簡字第1211│
│      │          │號              │號              │號              │
│事實審├─────┼────────┼────────┼────────┤
│      │ 判決日期 │96年9月14日     │96年9月14日     │97年4月3日      │
├───┼─────┼────────┼────────┼────────┤
│      │法      院│臺灣臺北地方法院│臺灣臺北地方法院│臺灣臺北地方法院│
│確  定├─────┼────────┼────────┼────────┤
│      │案      號│96年度訴字第967 │96年度訴字第967 │97年度簡字第1211│
│      │          │號              │號              │號              │
│判  決├─────┼────────┼────────┼────────┤
│      │ 確定日期 │96年10月1日     │96年10月1日     │97年4月28日     │
├───┴─────┼────────┴────────┼────────┤
│備  註            │    編號1、2之罪刑經減刑後已      │                │
│                  │    定應執行刑有期徒刑6月         │                │
└─────────┴─────────────────┴────────┘


司法院資訊處製作；財團法人民間司法改革基金會備份。
